臺灣桃園地方法院交通事件裁定　　　　100年度交聲字第283號
原處分機關　交通部公路總局新竹區監理所桃園監理站
異　議　人
即受處分人　潘涵稘
上列受處分人因違反道路交通管理處罰條例案件，對於交通部公
路總局新竹區監理所桃園監理站民國100年3月15日所為之處分（
裁決書字號：桃監裁罰字第裁52-DB0000000號）聲明異議，本院
裁定如下：
    主  文
異議駁回。
    理  由
一、按受處分人，不服道路交通管理處罰條例第8 條所定主管機
    關所為之處罰者，得於接到裁決書之翌日起20日內，向管轄
    地方法院聲明異議，道路交通管理處罰條例第87條第1 項定
    有明文。次按依本條例第87條規定向法院聲明異議之期間，
    自裁決送達之翌日起算，並得依法扣除在途期間及聲請回復
    原狀；又交通法庭認聲明異議不合法律上之程式或其異議權
    已喪失者，應以裁定駁回之，但其不合法律程式可以補正者
    ，應先訂期命為補正，逾期不補正者，即予駁回。道路交通
    事件處理辦法第11條、第17條分別定有明文。
二、異議意旨略以：依道路交通管理規則之規定，燈光號誌與交
    通指揮人員之指揮並用時，以交通指揮人員之指揮為準。伊
    當時跟隨在另1 車輛後方，未到達路口之前已見設站臨檢之
    警員揮手示意車輛通過，嗣到達路口時，警員亦未做出停止
    通行之手勢，惟伊通過路口後，警員竟以伊闖紅燈之違規舉
    發，顯不合法；又伊如有闖紅燈之意圖，為何要選擇在眾多
    警員面前，又何需於闖紅燈後配合警員盤查，足認有不合理
    及矛盾之處云云。
三、惟按送達，係指經有合法之送達者而言，判決正本送達於應
    受送達人本人以外之人，如該人未經本人陳明為送達代收人
    ，又非具有辨別事理能力之同居人或受僱人，或其他法定應
    受送達之人時，不能認有合法之送達，只能以本人實際收受
    判決時，為起算上訴期間之準據（最高法院85年度臺上字第
    1427號判決要旨參照）；又按上訴期間自送達判決後起算，
    係指經有合法之送達者而言，如該項判決並非合法送達，祇
    能以受送達人實際接受判決時為起算上訴期間之標準，又判
    決書送達於本人以外之人，如其人未經陳明為送達代收人，
    又非其他法定應受送達之人，不能視為送達於本人，從而本
    人之上訴期間，應以其本人實際收受判決之翌日起算（最高
    法院98年度臺上字第6115號判決理由參照）。經查：
(一)、原處分機關於民國100年3月15日製發桃監裁罰字第裁52-DB2
    72545 號裁決書，異議人之配偶林子浚於同日在原處分機關
    當場簽收之事實，有上開裁決書、送達證書等件影本及原處
    分機關100年4月19日竹監桃字第1000008310號函在卷可查（
    見本院卷第8、9、16頁）。又林子浚於翌日（即100年3月16
    日）將上開裁決書轉交予異議人一節，亦據異議人於本院調
    查時陳明在卷（見本院卷第19頁背面），揆諸前開判決意旨
    ，於異議人本人實際收受該裁決書之時即100年3月16日，即
    已發生合法送達之效力。異議人如對原處分機關是項裁決不
    服欲提起異議，依法即應於20日內聲明異議。又按交通事件
    聲明異議之在途期間扣除，居住於臺灣地區者，當事人非居
    住於處罰機關所在之鄉、鎮、市（包括縣轄市、省轄市及院
    轄市）者，但居住於受理聲明異議案件法院之管轄區域者，
    依本標準第2條第1款中之「地方法院在途期間」欄所載日數
    ，扣除在途期間。法院訴訟當事人在途期間標準第4條第1款
    第2 目規定甚明。查本件異議人之住所位於桃園縣八德市，
    有聲明異議狀所載地址可憑，其雖非居住在原處分機關所在
    縣市，惟尚在本院管轄區域內，依前開規定，應扣除在途期
    間1日，是以異議人依法應於100年4月6日（該日為星期三非
    假日）前聲明異議。惟異議人遲至100年4 月7日始向原處分
    機關具狀聲明異議，有卷附本件聲明異議狀上所蓋桃園監理
    站收文戳章可憑，顯已逾越法定聲明異議之不變期間，且無
    從補正，核諸前揭說明，自應將本件異議駁回。
(二)、至異議人雖辯稱：林子浚將文書轉交予伊時，伊不知道該文
    書為裁決書，伊以為只是1 張列好的資料，是要伊填寫異議
    ，伊就將該文書擺著，後來到監理站才知道該文書是裁決書
    云云。然查，本件異議人遭舉發違規時所駕駛之車牌號碼81
    70-TW 號自用小客車，為證人朱國財名義，且當日係由異議
    人搭載證人朱國財途中遭警攔查等情，業據異議人供陳及證
    人朱國財證述在卷（見本院卷第19頁背面、20頁），復有該
    汽車車籍查詢結果1 紙在卷。然衡諸常情，本件受處分人即
    為異議人，如非異議人告知其夫林子浚本件交通違規遭處罰
    之事由，並委由林子浚前往領取裁決書，林子浚當無可能知
    悉欲前往何處，又前往該處領取何種文書，是異議人辯稱其
    不知悉該文書內容為裁決書云云，實屬可疑，復參以該裁決
    書明確記載「交通部公路總局新竹區○○○○○道路交通事
    件裁決書」等文字，異議人辯稱誤認該裁決書僅是要其填寫
    聲明異議之文書云云，顯係可歸責於己之事由而遲誤本件法
    定不變期間，上開所辯，自非可採，併予敘明。
四、綜上所述，本件聲明異議不合上開法定程式，且無從補正，
    參諸前揭規定及說明，本院自應依法駁回其異議。至關於實
    體上之異議事由即無從審究，併予敘明。
據上論斷，應依道路交通事件處理辦法第17條前段，裁定如主文
。
中    華    民    國   100    年    8     月    9    日
                  交通法庭    法  官   林維斌
以上正本證明與原本無異。
如不服本裁定，應於裁定送達後5 日內向本院提出抗告狀。
                              書記官   鄭嘉惠
中    華    民    國   100    年    8     月    11    日